臺灣臺南地方法院柳營簡易庭民事判決
110年度營簡字第144號
原      告  邱麗珠  
被      告  王泳捷  
上列當事人間確認本票債權不存在事件，經本院柳營簡易庭於民
國110年9月14日言詞辯論終結，判決如下：
    主      文
一、確認被告持有如附表所示本票之本票債權對原告不存在。
二、訴訟費用由被告負擔。
    事實及理由
一、確認法律關係之訴，非原告有即受確認判決之法律上利益者
    ，不得提起之。民事訴訟法第247條第1項前段定有明文。所
    謂即受確認判決之法律上利益，係指法律關係之存在與否不
    明確，原告主觀上認為其在法律上之地位有不安之狀態存在
    ，且此種不安之狀態，能以確認判決將之除去者而言。又本
    票執票人，依票據法第123條規定，聲請法院裁定許可對發
    票人強制執行，係屬非訟事件，此項聲請之裁定，及抗告法
    院之裁定，僅依非訟事件程序，以審查強制執行許可與否，
    並無確定實體上法律關係存否之效力，如發票人就票據債務
    之存否有爭執時，應由發票人提起確認之訴，以資解決。被
    告執有原告簽發如附表所示之本票（下稱系爭本票），向本
    院聲請本票准予強制執行裁定，經本院以110年度司票字第4
    85號裁定准許在案，原告則否認系爭本票之債權存在，是系
    爭本票之債權對於原告是否存在，影響原告之法律上地位，
    且上開不安之狀態，得以本件確認判決將之除去，揆諸前揭
    說明，原告提起本件確認之訴，即有確認判決之法律上利益
    ，自應准許。
二、原告起訴主張：原告並未簽發系爭本票，亦未在系爭本票上
    按捺指印，並不知系爭本票上之指印係何人的，爰請求確認
    系爭本票之本票債權對原告不存在等語。並聲明：如主文第
    1項所示。
三、被告則以：被告不認識原告，訴外人陳義菖欲向被告借款，
    被告向陳義菖表示，希望能有人為其擔保，陳義菖乃持系爭
    本票向被告借款，並表明系爭本票係其母即原告所簽發，被
    告取得系爭本票時，票面上已簽有原告之姓名。並聲明：原
    告之訴駁回。
四、得心證之理由：
(一)在票據上簽名者，依票上所載文義負責，票據法第5條第1項
    定有明文。又票據債務人應依票據文義負責者，以該債務人
    在票據上簽名或蓋章為前提。又本票本身是否真實，即是否
    為發票人所作成，應由執票人負證明之責。故發票人主張本
    票係偽造，依非訟事件法第195條第1項規定，對執票人提起
    確認本票債權不存在之訴者，應由執票人就本票為真正之事
    實，先負舉證責任（最高法院65年度第6次民庭庭長會議決
    議㈠參照）。被告持系爭本票對原告主張票據權利，惟原告
    否認系爭本票為其簽發，揆諸前開說明，應責由被告就系爭
    本票為真正一節，盡舉證之責。
(二)經查，本院於民國110年5月17日將其上有以「邱麗珠」名義
    簽名之系爭本票原本，與原告當庭書寫其簽名及左右手按捺
    十指手印之書寫紙原本、京城商業銀行股份有限公司印鑑卡
    、元大商業銀行股份有限公司存款開戶暨相關服務申請書及
    中華郵政股份有限公司郵政儲金儲戶申請變更帳戶事項申請
    書、立帳申請書，送請法務部調查局鑑定，此次鑑定因原告
    之參考筆跡數量不足，且原告當庭所捺十指之指紋紋線不清
    而難以鑑定，本院乃於110年8月17日調查期日中，使原告當
    庭再按捺指印，並於110年8月18日送請法務部調查局復為鑑
    定，然原告所按捺之指印，仍有紋線不清，致特徵點不明之
    情形，仍難以鑑定原告指印與系爭本票上之指印是否相符，
    有法務部調查局110年7月22日調科貳字第11003218360號函
    、110年8月27日調科貳字第11003284630號函在卷可查。因
    此，本院尚無從認定系爭本票上之「邱麗珠」簽名及指印為
    原告所親簽及按捺，而被告亦未能提出其他證據證明系爭本
    票為原告所簽發，難認被告就系爭本票為真正之事實已盡其
    舉證責任，被告自不得請求原告就系爭本票負發票人責任。
五、綜上所述，被告未能舉證證明系爭本票為原告簽發，原告自
    毋庸依票據法第5條第1項規定對被告負票據之責，原告請求
    確認被告所持系爭本票之本票債權對其不存在，為有理由，
    應予准許。
六、按訴訟費用，由敗訴之當事人負擔，民事訴訟法第78條定有
    明文。本件為被告敗訴之判決，訴訟費用即應由被告負擔，
    爰判決如主文第2項所示。又本件雖係適用簡易程序所為被
    告敗訴之判決，惟係確認判決，其性質不適宜宣告假執行，
    爰不依職權宣告假執行。
七、據上論結，本件原告之訴為有理由，依民事訴訟法第436條
    第2項、第78條，判決如主文。
中    華    民    國   110   年     9     月    28    日
                  臺灣臺南地方法院柳營簡易庭
                              法  官  陳  協  奇
以上正本係照原本作成。
如不服本判決，應於判決送達後20日內，向本院提出上訴狀並表
明上訴理由，如於本判決宣示後送達前提起上訴者，應於判決送
達後20日內補提上訴理由書（須附繕本）。
中　　華　　民　　國　　110 　年　　9 　　月　　28　　日
                              書記官  黃  玉  真　　　　　　　　　　　　　　　
附表：      編號 發票日 票面金額 （新臺幣） 到期日 利息起算日 (即提示日) 票據號碼 1 109年4月3日 100,000元 未載 110年2月5日 TH588537 2 109年2月15日 200,000元 未載 110年2月5日 TH588536 3 109年8月15日 240,000元 未載 110年2月5日 CH595190